【裁判字號】    95,訴,839
【裁判日期】    950421
【裁判案由】    違反稅捐稽徵法等
【裁判全文】
臺灣高雄地方法院刑事判決               95年度訴字第839號
公  訴  人  臺灣高雄地方法院檢察署檢察官
被      告  甲○○
上列被告因違反稅捐稽徵法等案件，經檢察官聲請簡易判決處刑
（94年度偵緝字第1440號），經被告為有罪陳述，本院合議庭裁
定由受命法官獨任進行簡式審判程序，本院判決如下：
    主  文
甲○○共同行使從事業務之人，明知為不實之事項，而登載於其
業務上作成之文書，足以生損害於公眾及他人，處有期徒刑月
，如易科罰金，以佰元折算壹日；又商業負責人為納稅義務人
以詐術逃漏稅捐，處有期徒刑肆月，如易科罰金，以佰元折算
壹日。應執行有期徒刑陸月，如易科罰金，以佰元折算壹日。
緩刑年。
    事實及理由
一、犯罪事實：
    甲○○係設於高雄縣岡山鎮○○路123 號1 樓「冠天下小吃
    部」之負責人，為商業會計法所稱之商業負責人，負有據實
    製作薪資所得扣繳暨免扣繳憑單（下稱薪資所得扣繳憑單）
    及登載營利事業所得稅結算申報書之義務，亦為從事業務之
    人。其明知乙○○於民國89年間，並未在冠天下小吃部工作
    ，亦未向冠天下小吃部支領薪資新臺幣（下同）18萬元，竟
    與真實姓名年籍不詳綽號「黃姐」之成年女子，共同基於行
    使業務上登載不實文書及以詐術為「冠天下小吃部」逃漏稅
    捐之犯意聯絡，由「黃姐」於甲○○業務上所作成之員工89
    年薪資所得扣繳憑單上，虛偽登載乙○○向冠天下小吃部領
    取18萬元薪資，並將上開不實之薪資金額列為冠天下小吃部
    之營業費用，據以製作冠天下小吃部89年度營利事業所得稅
    申報書，並持向財政部臺灣省南區國稅局岡山稽徵所申報營
    利事業所得稅而行使之，即以「冠天下小吃部」員工薪資成
    本增加、營利所得相對減少之詐術，逃漏「冠天下小吃部」
    89年度應繳之營利事業所得稅共計45,000元，足以生損害於
    乙○○及稅捐稽徵機關對於稅捐稽徵之正確性。
二、證據部分除應補充：被告甲○○於本院之自白外，餘均引用
    檢察官起訴書之記載 (如附件)。
三、本件被告甲○○所犯為死刑、無期徒刑或最輕本刑為3 年以
    上有期徒刑以外之罪，其於準備程序中就被訴事實為有罪之
    陳述，經法官告知簡式審判程序之旨，並聽取公訴人及被告
    之意見後，依刑事訴訟法第273 條之1 第1 項規定，裁定由
    受命法官獨任進行簡式審判程序，附此敘明。
四、論罪科刑部分：
(一)按商業登記法第9 條第1 項前段規定；本法所稱商業負責人
    者，在獨資組織者為出資人或其法定代理人，又稅捐稽徵法
    第47條第3 款所定商業登記法規定之商業負責人應受處罰之
    規定，係自同法第41條轉嫁而來，非因其身分成立之罪，此
    一處罰主體專指商業登記法規定之商業負責人而言，故仍有
    稅捐稽徵法第47條規定之適用（最高法院89年台上字第7241
    號判決參照）。
(二)核被告甲○○所為，係犯刑法第215 條、第216 條行使業務
    登載不實文書罪及稅捐稽徵法第47條第3 款、第41條之為納
    稅義務人以詐術逃漏稅捐罪。
(三)被告甲○○與「黃姐」就行使業務上登載不實文書罪部分，
    有犯意聯絡及行為分擔，應論以共同正犯。
(四)又捐稽徵法第47條第1 款規定，係將公司納稅義務人之刑事
    責任，於其應處徒刑範圍內，轉嫁由公司負責人承受刑罰並
    代為執行，其犯罪主體仍為公司，而受罰之公司負責人應屬
    「代罰」之性質，其本身並非逃漏稅捐之納稅義務人，亦即
    非犯罪之主體，此部分行為與公司負責人之其他犯罪行為間
    ，自無方法或結果之牽連關係可言，最高法院著有92年臺上
    字第4025號判決要旨可資參照。是核被告所犯商業負責人為
    納稅義務人以詐術逃漏稅捐罪，與前開行使業務上登載不實
    文書罪，2 罪間應係犯意各別，行為互異，應予分論併罰。
    公訴意旨認此2 罪為牽連犯關係，容有誤會。
(五)另按員工薪資扣繳憑單僅係證明全年度支付員工薪資及代為
    扣繳綜合所得稅之情形，為徵、繳雙方課徵與申報綜合所得
    稅之依據，既非造具記帳憑證所依根據，自非商業會計法上
    所稱之原始會計憑證（最高法院91年度臺上字第4229號、92
    年度臺上字第6170號等判決意旨參照），被告填製不實之扣
    繳憑單部分，核無商業會計法之適用，附此敘明。
(六)爰審酌被告行為危害課稅公平性及正確性，使國庫短少稅收
    45,000元，惟被告犯後坦承犯行，態度良好，且未有其他犯
    罪前科，有臺灣高等法院被告前案紀錄表1 紙在卷可稽，素
    行尚佳，及其犯罪之動機、目的、手段等一切情狀，分別量
    處如主文所示之刑，並均諭知易科罰金之折算標準，另合併
    定其應執行之刑及易科罰金之折算標準，以示懲儆。又按被
    告犯罪後刑法第41條業於90年1 月10日修正公布，並於同年
    1 月12日生效，將易科罰金之適用範圍擴大為「最重本刑5
    年以下有期徒刑之罪，而受6 月以下有期徒刑或拘役之宣告
    」規定，爰依刑法第2 條第1 項前段之規定，自應適用新修
    正之刑法41條第1 項定其易科罰金之折算標準，併附敘明。
    末查被告前未曾受有期徒刑以上刑之宣告，已如前述，其犯
    罪後，已深知悔悟，且已繳納部分之逃漏稅額，亦有財政部
    台灣省南區國稅局89年度營所稅稅額繳款書1 紙在卷可稽，
    本院認其經此教訓後，當知警惕，應無再犯之虞，因認其所
    宣告之刑，以暫不執行為適當，併予宣告緩刑3 年，以啟自
    新。
據上論斷，應依刑事訴訟法第第273 條之1 第1 項、第284 條之
1 、第299 條第1 項前段、第310 條之2 、第454 條第2 項，稅
捐稽徵法第41條、第47條第3 款，刑法第2 條第1 項前段、第11
條第1 項前段、第215 條、第216 條、第41條第1 項前段、第51
條第5 款、第74條第1 款，罰金罰鍰提高標準條例第1 條前段、
第2 條，判決如主文。
本案經檢察官丙○○到庭執行職務
中    華    民    國    95    年    4     月    21    日
                  刑事第八庭    法  官  李育信
以上正本證明與原本無異。
如不服本判決，應於收受送達後10日內向本院提出上訴書狀。
中    華    民    國    95    年    4     月    21    日
                                書記官  廖佳玲
如不服本判決，應於送達後10日內，向本院提出上訴狀。
附錄本案論罪科刑法條：
刑法第215條：
從事業務之人，明知為不實之事項，而登載於其業務上作成之文
書，足以生損害於公眾或他人者，處3 年以下有期徒刑、拘役或
500 元以下罰金。
刑法第216條：
行使第210 條至第215 條之文書者，依偽造、變造文書或登載不
實事項或使登載不實事項之規定處斷。
稅 捐稽徵法第41條(逃 漏稅捐之處罰) 納稅義務人以詐術或其
 他不正當方法逃漏稅捐者，處5 年以下有期徒刑、拘役或科或
 併科新台幣6 萬元以下罰金。


司法院資訊處製作；財團法人民間司法改革基金會備份。
